---
title: "Prediksi Harga Saham INDOFOOD Model ARCH"
author: "Rika Ajeng Finatih"
date: "2024-11-02"
output: html_document
---
# JUDUL
Prediksi Harga Saham PT. Indofood Sukses Makmur TBK (INDF) Menggunakan Model ARCH (Autoregressive Conditional Heteroskedasticity) Periode Januari 2020- Oktober 2024

# Deskripsi Dataset
Dataset yang digunakan untuk prediksi harga saham PT. Indofood Sukses Makmur Tbk (INDF) mencakup periode dari Januari 2020 hingga Oktober 2024. Data ini diambil dari sumber keuangan terpercaya seperti Yahoo Finance atau Bloomberg, dan terdiri dari beberapa atribut penting. Atribut tersebut meliputi tanggal perdagangan, harga pembukaan, harga penutupan, harga tertinggi, harga terendah, volume perdagangan, dan return harian. Tanggal mencatat hari kerja dalam periode analisis, sedangkan harga pembukaan dan harga penutupan mencerminkan harga saham pada saat pembukaan dan penutupan perdagangan setiap hari. Harga tertinggi dan terendah menunjukkan fluktuasi harga saham dalam sehari, dan volume perdagangan mencatat jumlah saham yang diperdagangkan. Return harian dihitung sebagai persentase perubahan harga dari hari sebelumnya. Dataset ini akan dianalisis untuk memahami pola dan tren harga saham serta untuk membangun model ARCH (Autoregressive Conditional Heteroskedasticity), yang berguna dalam memprediksi volatilitas harga saham INDF. 

# Import Library 
```{r}
library(forecast)
library(tseries)
library(TSA)
library(astsa)
library(lmtest)
library(aTSA)
library(fGarch)
library(readxl)
library(xts)
library(rugarch)
library(quantmod)
library(tseries)
library(rugarch)
library(zoo)
library(kableExtra)
```

# Import Dataset 
```{r}
# Mengimport Data 
dtindf <- read.csv("C:/Users/RIKA/Downloads/Data Historis INDF.csv")#
#dtindf <- dtindf[,-c(2,3,4,6,7)] # Menghapus kolom ke 2,3,4,6,dan 7
head(dtindf)
```
```{r}
# Konversi kolom Tanggal menjadi tipe Date
dtindf$Tanggal <- as.Date(dtindf$Tanggal, format = "%Y-%m-%d")

# Pastikan rentang tanggal konsisten, misalnya antara 2022-10-06 hingga 2024-10-05
dates <- data.frame(Tanggal = seq(as.Date("2020-01-02"), as.Date("2024-10-31"), by = "days"))

# Menggabungkan data dtindf dengan data dates untuk memastikan semua tanggal ada
allindf <- merge(dates, dtindf, by = "Tanggal", all = TRUE)

# Mengisi nilai NA dengan Last Observation Carried Forward (LOCF)
allindf <- na.locf(allindf, fromLast = FALSE)

# Tampilkan subset data untuk memastikan
kableExtra::kable(head(allindf, 10), caption = "Subset Data Harian Harga Saham")
```

```{r}
# Mengubah data menjadi tseries 
saham_indf <- ts(dtindf$Terakhir, frequency = 365, start = c(2020,2)) # mengubah kolom dtindf menjadi series dengan frequency menunjukan bahwa data yg diamati dalam harian, dimulai dari 2013 tanggal 2 Januari 
saham_indf
```

```{r}
# Plot tseries 
plot(saham_indf, main = "Data Harian Harga Saham PT. Indofood ", ylab="Saham Harian INDF")
```
Analisis : Dari plot yang ditampilkan diatas, dapat dilihat bahwa ada pola trend menaik dari data Saham Harian indf Tahun 2013-2023 yang digunakan, sehingga data tidak stationer dalam mean (rataan). Selanjutnya, dilakukan pengecekan stationeritas. 


# Cek Kestasioneran Data
```{r}
par(mfrow=c(1,2))
acf(saham_indf, main = "ACF Plot for AR(p)")
pacf(saham_indf, main = "PACF Plot for MA(q)")
```

```{r}
#adf.test(saham_indf) # Plot ACF dan PACF diatas menunjukan data, tidak stationer, maka akan dibuktikan dengan adf test 
```

Analisis : Hasil dari visualisasi menunjukkan bahwa data tidak stasioner terhadap rataan, maka akan dilakukan differencing. 

# Differencing
```{r}
saham.diff<-diff(saham_indf) 
```

# Uji kembali kestasioneran
```{r}
par(mfrow=c(1,2))
acf(saham.diff, main = "ACF Plot for AR(p)")
pacf(saham.diff, main = "PACF Plot for MA(q)")
```

```{r}
adf.test(saham.diff)
```

Analisis : Setelah dilakukan differencing(1), berdasarkan ADF Test nilai p-value < alpha - 0,05. Sehingga, pada taraf nyata 5% *cukup bukti* untuk menyatakan bahwa data stasioner.


```{r}
# plot setelah stationer 
plot(saham.diff, main = "Data Harian Harga Saham PT. Indofood", ylab="Saham Harian INDF" )
```


# ARIMA 
## Penentuan Ordo
```{r}
# Identifikasi Model ARIMA dengan ACF, PACF, dan EACF
acf(saham.diff, main="ACF data harga saham")
```

```{r}
pacf(saham.diff, main="PACF data harga saham")
```

```{r}
eacf(saham.diff)
```

Analisis : Berdasarkan plot di atas, didapatkan kandidat model ARIMA sebagai berikut:ARIMA(0,1,0), ARIMA(0,1,2), ARIMA(1,1,2), ARIMA(0,1,3), ARIMA(1,1,3), dll. 

## Pemilihan Model Terbaik 
```{r}
model1 <- arima(saham.diff,order = c(0,1,0))
model1
```

```{r}
model2 <- arima(saham.diff,order = c(0,1,2))
model2
```

```{r}
model3 <- arima(saham.diff,order = c(1,1,2))
model3
```

```{r}
model4 <- arima(saham.diff,order = c(0,1,3))
model4
```

```{r}
model5 <- arima(saham.diff,order = c(1,1,3))
model5
```

```{r}
Model <- c("ARIMA (0,1,0)","ARIMA (0,1,2)","ARIMA (1,1,2)","ARIMA (0,1,3)","ARIMA(1,1,3)")
AIC <- c(model1$aic,model2$aic,model3$aic,model4$aic,model5$aic)
Akurasi <- data.frame(Model,AIC)
kableExtra::kable(Akurasi)
```

```{r}
paste("Model yang terbaik berdasarkan akurasi adalah model",Akurasi$Model[which.min(Akurasi[,"AIC"])])
```
## Penentuan Menggunakan Auto ARIMA
```{r}
auto.arima(saham_indf,trace = T)
```

# Penentuan Model Terbaik

```{r}
# Pengecekan Ulang 
model04 <- arima(saham.diff, order=c(0,1,3)) #intersep signifikan
coeftest(model04)
```
Analisis : Dari pendugaan model terbaik ARIMA yang dilakukan, model pada percobaan dengan nilai AIC terkecil sama dengan model terbaik ARIMA yang ditentukan dari auto.arima. 

```{r}
# Pengecekan Ulang 
model02 <- arima(saham.diff, order=c(0,1,2)) #intersep signifikan
coeftest(model02)
```

```{r}
Model <- c("ARIMA (0,1,3)","ARIMA (0,1,2)")
AIC <- c(model04$aic, model02$aic)
Akurasi <- data.frame(Model,AIC)
kableExtra::kable(Akurasi)
```


# Uji Diagnostik Model
##  Analisis Sisaan Model Tentatif Arima(0,1,3)
```{r}
data_sisaan <- model04$residuals
tsdiag(model04)
```

```{r}
checkresiduals(model04$residuals)
```


## Uji Q-Q Norm 
```{r}
qqnorm(model04$residuals)
qqline(model04$residuals)
```

# Uji Normal
```{r}
jarque.bera.test(data_sisaan)
```

```{r}
Box.test(data_sisaan, type = "Ljung") 
```

```{r}
t.test(data_sisaan, mu = 0, conf.level = 0.95) 
```

# ARCH 

```{r}
arch.test(model04)
```

# Model ARCH 

```{r}
#ARCH(1)
arch1 = garchFit(~ arma(0,2)+garch(1,0), data = saham.diff, trace = F )
summary(arch1)
```


```{r}
#ARCH(2)
arch2 = garchFit(~ arma(0,2)+garch(2,0), data = saham.diff, trace = F )
summary(arch2)
```

```{r}
#ARCH(6)
arch6 = garchFit(~ arma(0,2)+garch(1,0), data = saham.diff, trace = F )
summary(arch6)
```
Analisis : Dari ketiga model ARCH yang kita cobakan, nilai p-value dari LM Arch Test menunjukan kurang dari (<) alpha = 0,05. Hal ini mengartikan bahwa data ketiga model diatas belum cukup baik untuk digunakan dalam prediksi model ARCH. 


```{r}
#ARCH(7)
arch7 = garchFit(~ arma(0,2)+garch(7,0), data = saham.diff, trace = F )
summary(arch7)
```

```{r}
#ARCH(8)
arch8 = garchFit(~ arma(0,2)+garch(8,0), data = saham.diff, trace = F )
summary(arch8)
```
Analisis: Diperoleh bahwa Model ARCH(8) merupakan model teraik dari kombinasi model pada percobaan dengan nilai AIC terkecil. 

# Prediksi Nilai Saham INDF dengan Model ARCH (8) 
```{r}
# Prediksi pada tanggal 1 Desember 2023 
predict(arch8, n.ahead=30, plot=TRUE, nx=366)
```
Berdasarkan analisis yang dilakukan, prediksi nilai saham INDF untuk periode 1 November hingga 30 November 2024 menunjukkan bahwa saham tersebut diperkirakan akan mengalami kenaikan yang konstan.
